【裁判字號】    97,財管,82
【裁判日期】    970822
【裁判案由】    指定遺產管理人
【裁判全文】
臺灣臺南地方法院家事裁定              97年度財管字第82號
聲  請  人  臺南縣歸仁鄉農會
法定代理人  甲○○
上列聲請人聲請選任被繼承人乙○○之遺產管理人事件，本院裁
定如下：
    主      文
選任財政部國有財產局臺灣南區辦事處臺南分處為被繼承人乙○
○之遺產管理人。
程序費用新臺幣壹仟元由被繼承人乙○○之遺產負擔。
    理      由
一、按繼承開始時，繼承人之有無不明者，由親屬會議於一個月
    內選定遺產管理人，並將繼承開始及選定遺產管理人之事由
    ，向法院報明；無親屬會議或親屬會議未於前條所定期限內
    選定遺產管理人者，利害關係人或檢察官，得聲請法院選任
    遺產管理人，並由法院依前項規定為公示催告；公示催告期
    限屆滿，無繼承人承認繼承時，其遺產於清償債權，並交付
    遺贈物後，如有剩餘，歸屬國庫；非公用國有財產以財政部
    國有財產局為管理機關， 民法第1177條、第1178條第2項、
    第1185條、國有財產法第12條分別定有明文。
二、聲請意旨略以：被繼承人乙○○（民國○○年○月○○日生，身
    份證統一編號：Ｚ000000000號，民國94年7月9日歿，生前最
    後處所：臺南縣歸仁鄉○○村○○路○段133巷11號）於88
    年9月27日，向聲請人借款新臺幣250萬元。惟被繼承人於94
    年7月9日死亡，其第一、二、三順位繼承人均拋棄繼承權，
    無第四順位繼承人，是否仍有應繼承人不明，亦未依民法第
    1177條、第1178條於法定期限內，召開親屬會議並選任遺產
    管理人，以致聲請人之債權無法行使，為保障聲請人即債權
    人之權益，聲請人爰依法聲請鈞院選任被繼承人乙○○之遺
    產管理人等語。
三、聲請人主張之上開事實，業據提出除戶謄本1紙、繼承系統
    表影本1紙、南院慧家巳94年度繼字第1369號拋棄繼承准予
    備查函影本1紙、南院雅96執如字第77426號債權憑證影本1
    份、土地謄本1份為證，復經本院依職權調閱本院94年度繼
    字第1369號拋棄繼承事件卷宗查核無誤，堪信聲請人主張為
    真實；復查被繼承人乙○○並無繼承人，又未準用民法第11
    77條規定選定遺產管理人，而聲請人為被繼承人之債權人，
    故聲請人以利害關係人聲請選任被繼承人之遺產管理人，核
    與上開規定並無不合，應予准許。
四、查本件被繼承人乙○○之繼承人均已拋棄繼承權，足見渠等
    對被繼承人遺產之處置已漠不關心，而被繼承人乙○○之遺
    產，倘無人承認繼承時，將於清償債權，交付遺贈物後，歸
    屬國庫，即無人繼承之遺產若有賸餘，終歸國家所取得，則
    職司國有財產管理之有關機關自係最為適合擔任遺產管理之
    人，況上開機關就遺產管理之有關法律程序亦相當熟悉；故
    為使遺產之處置順利進行，並考量遺產管理之專業性與公平
    性，認選任財政部國有財產局臺灣南區辦事處臺南分處為被
    繼承人乙○○之遺產管理人為適當。
五、依非訟事件法第21條第2項、第24條第1項、民事訴訟法第78
    條，裁定如主文。
中    華    民    國    97    年    8     月    22    日
                  家事法庭    法  官  鄭  彩  鳳
上為正本係照原本作成。
如不服本裁定，應於裁定送達後10日內向本院提出抗告狀（附具
繕本），並應繳納抗告費新臺幣1000元。
中    華    民    國    97    年    8     月    22    日
                              書記官  黃  心  怡


司法院資訊處製作；財團法人民間司法改革基金會備份。
